臺灣高等法院刑事判決　　　　　　　　　　　　　　九十年度上訴字第三一一一號
　　上　訴　人　臺灣臺北地方法院檢察署檢察官
　　上 訴 人即
　　被　　　告　乙○○
　　選任辯護人　李建賢
　　　　　　　　林亦書
右上訴人因被告常業重利等案件，不服臺灣台北地方法院八十九年度訴字第一三七六
號，中華民國九十年七月二十五日第一審判決（起訴案號：臺灣台北地方法院檢察署
八十九年度偵字第一六八六九號）提起上訴，本院判決如左：
    主  文
原判決關於常業重利部分撤銷。
乙○○以乘他人急迫貸以金錢，而取得與原本不相當之重利為常業，處有期徒刑伍月
，如易科罰金，以參佰元折算壹日。扣案之載有借用人陳春（即指陳春生）等字樣之
字條壹張（偵查卷第一八頁）、載有丙○○、林景中、壬○○、陳春生、戴廷（即指
辛○○）字樣之紙條參張（偵查卷第二三頁、第二四頁、第三二頁）、使用過剩餘之
空白商業本票壹本（共肆拾捌張）沒收之。
其他上訴駁回。
    事  實
一、乙○○自民國八十九年二月間某日起，每日在中國時報分類廣告欄上刊登廣告，
    以小額周轉貸款新臺幣（下同）一萬元至五萬元，並註明0000000000
    、（０二）00000000轉二一二一余先生聯絡電話之廣告，在其臺北市○○區○○街二一九巷六號五樓住處經營地下錢莊，以招徠不特定看報借款之客戶
    ，嗣該借款人與其聯絡後，乙○○再約定地方送款，並於八十九年二月間某日起
    ，迄八十九年八月十九日被查獲日止，趁林景中、壬○○、陳春生、丙○○、辛○○等人急迫需要金錢之機會（公訴人除丙○○外，均漏載），以每一萬元十天
    一期利息一千五百元、一千八百元或二千元不等，或每一萬五千元十天一期利息
    三千元，或每四萬元十天一期利息八千元，第一期利息預扣之方式，貸與前該借
    款之人一萬元至四萬元不等之金錢，而取得與原本不相當之重利。乙○○並要求
    借款之人簽立本票或借據，或提供身分證正本或影本，作為借款之擔保，乙○○
    恃以為生，並以之為常業。嗣乙○○於八十九年八月十九日下午三時許，在臺北
    市○○路○段五二號巷口，向丙○○取息八千元時，當場為警查獲。並扣得丙○○交付予乙○○之利息即現金八千元（已經丙○○領回）、辛○○身分證影本一
    份、辛○○簽發之借據一份、辛○○簽發之本票一張、載有辛○○姓名之信封袋
    一個、陳春生身分證原本一件、陳春生簽發之借據一份、陳春生簽發之本票兩張
    、載有陳春生姓名之信封袋一個、房屋租賃契約書一份、壬○○身分證原本一件
    、壬○○簽發之借據一份、壬○○簽發之本票一張、載有壬○○姓名之信封袋一
    個、空白信封二十六個，以及乙○○所有供其犯罪所用之載有借用人陳春（即指
    陳春生）等字樣之字條一張（偵查卷第一八頁）、載有丙○○、林景中、壬○○
    、陳春生、戴廷（即指辛○○）字樣之紙條三張（偵查卷第二三頁、第二四頁、
    第三二頁）、使用過剩餘之空白商業本票一本（共四十八張）。
二、案經臺北市政府警察局大安分局報請臺灣臺北地方法院檢察署檢察官偵查起訴。
    理  由
一、訊據被告乙○○對於右開時地以刊登廣告等方式放款予林景中、壬○○、陳春生
    、丙○○、辛○○等人，並取得高額利息等情不諱，核與借款之人即證人壬○○
    於警訊時，證人陳春生於警訊時以及本院囑託台灣高雄地方法院訊問時，證人辛○○、丙○○於警訊及本院訊問時證述之情節相符，復有扣案之丙○○交付之利
    息即現金八千元（已經丙○○領回）、辛○○身分證影本一份、辛○○簽發之借
    據一份、辛○○簽發之本票一張、載有辛○○姓名之信封袋一個、陳春生身分證
    原本一件、陳春生簽發之借據一份、陳春生簽發之本票兩張、載有陳春生姓名之
    信封袋一個、房屋租賃契約書一份、壬○○身分證原本一件、壬○○簽發之借據
    一份、壬○○簽發之本票一張、載有壬○○姓名之信封袋一個、空白信封二十六
    個，以及乙○○所有供其犯罪所用之載有借用人陳春（即指陳春生）等字樣之字
    條一張、載有丙○○、林景中、壬○○、陳春生、戴廷（即指辛○○）字樣之紙
    條三張、使用過剩餘之空白商業本票一本（共四十八張）在卷可按。又被告之辯
    護人雖辯稱被告為警查獲時即坦承經營地下錢莊，應有自首減刑規定之適用，惟
    經本院傳喚本件承辦員警甲○○到庭證稱：被害人丙○○到大安分局報案，稱其
    到地下錢莊借錢，錢莊到其家搗亂，他們約定繳交利息的地點，警方即在現場埋
    伏，當場查獲被告前來取利息，不算自首等語（參本院九十年十一月十九日訊問
    筆錄第三頁），堪認被告所為不符自首條件，所辯不足採信。本件事證明確，被
    告之犯行堪以認定，應予依法論科。
二、按刑法上所謂常業犯，係指反覆以同種類行為為目的之社會活動之職業性犯罪而
    言，至於犯罪所得多寡，是否恃此犯罪為唯一謀生職業，則非所問，最高法院八
    十五年度台上字第五一○號判例可資參照。本件被告以在中國時報分類廣告欄上
    刊登廣告，以小額周轉貸款新臺幣（下同）一萬元至五萬元，並註明00000
    00000、（０二）00000000轉二一二一余先生聯絡電話之廣告，在
    其臺北市○○區○○街二一九巷六號五樓住處經營地下錢莊，以招徠不特定看報
    借款之客戶，顯有反覆以同種類行為為目的之社會活動之職業性犯罪，被告於本
    院辯稱其而為並非常業，不足採信。又證人辛○○雖於本院證稱其於八十九年六
    月下旬向被告借一萬元，一期十天，利息一千八百元，第一期利息先扣，實際拿
    八千二百元，因為急用，而且借的金額很少，每月收入二萬餘元，借錢是要周轉
    作為日常花用，因為不是借很多，所以不覺得什麼，當時也可以找朋友借等語（
    參本院九十年十一月五日訊問筆錄第五頁至第七頁），惟被告如以每一萬元十天
    一期利息二千元，第一期利息預扣之方式，貸與他人金錢，其年利率高達百分之
    七百二十，若以每一萬元十天一期利息一千八百元換算，其年利率亦高達百分之
    六百四十八，若以每一萬元十天一期利息一千五百元換算，其年利率亦高達百分
    之五百四十，均屬與原本顯不相當之重利，又甘願向被告借錢並支付上開高額利
    息者，衡諸常情應屬急迫之人，否則當不願支付如此高額利息，上開證人每月僅
    收入二萬元，向被告借相當其半月之收入金額一萬元，每十天即需支付一千八百
    元之高利，難謂非無急迫輕率之情事，所為證言有迴護被告之虞，不足盡信。核
    被告所為，係犯刑法第三百四十五條之常業重利罪。
三、原審以被告罪證明確，因而論罪科刑固非無見。惟查：（一）、被告於右開時地
    放款收取高額利息，十天利息之計算，依據證人丙○○、辛○○、陳春生先後於
    警方以及本院調查時之證詞，分別為每一萬元計算利息二千元、一千八百元、一
    千五百元三種方式，原審僅認定利息之計算每一萬元十天一期利息二千元之方式
    ，與事實不符；（二）、原審於事實欄對本件扣案之證據僅記戴空白商業本票一
    本（四十八張）一項，惟於理由欄又記載扣案之證據包括本票、借據、身分證影
    本、借款人基本資料之紙條，判決事實欄與理由欄顯不一致，而判決理由欄就扣
    案之其他證據是否應予沒收，亦未加以說明，均有未合；（三）、證人戊○○於
    警訊時並未與被告對質，於警訊筆錄僅指稱是向乙○○同夥自稱洪姓、游姓二名
    男子借錢，惟其何以認為洪姓、游姓二名男子與被告同夥，則語焉未詳，其經本
    院傳喚到案並與被告當面對質結果，證人戊○○明白指稱未向被告借錢（參本院
    九十年十一月五日訊問筆錄第四頁），訊之被告亦否認曾放高利貸與戊○○，因
    此尚難認為被告確有放款予戊○○情事；又證人丁○○於警訊時並未與被告對質
    ，筆錄時即明白指稱是向一位自稱游姓男子之人而非被告借錢，被告亦否認曾放
    高利貸與丁○○，亦難認為被告確有放款予丁○○之事實；又王景順、劉珊如、
    龔聖豐、賴玉鳳等人並未經警方傳喚，亦未曾與被告對質，訊之被告亦否認曾放
    高利貸與彼等，難認為被告確有放款予彼等之事實，原判決逕行認定被告亦曾放
    高利貸予王景順、劉珊如、龔聖豐、賴玉鳳、戊○○、丁○○等人，亦有未洽。
    被告上訴意旨否認以放高利貸為常業，並主張應適用自首規定減刑等語，雖不可
    採，惟原判決既有上開可議之處，自應將原判決撤銷改判。爰審酌被告無何前科
    ，此有臺灣高等法院檢察署刑案紀錄簡覆表在卷可按，素行尚佳；犯罪後坦認犯
  罪，犯罪後態度良好；然被告經營地下錢莊，行為影響金融秩序，非難性較高；
    及被告行為之動機、目的、手段及所生危害等一切情狀，量處如主文所示之刑示
    懲。又被告行為後刑法第四十一條已於九十年一月十日修正公布，同年月十二日
    生效，比較新舊法，以新法較有利於被告，依刑法第二條第一項前段之規定，自
    應適用裁判時新法，爰依修正後刑法第四十一條第一項前段之規定諭知易科罰金
    之折算標準。扣案之載有借用人陳春（即指陳春生）等字樣之字條一張（偵查卷
    第一八頁）、載有丙○○、林景中、壬○○、陳春生、戴廷（即指辛○○）字樣
    之紙條三張（偵查卷第二三頁、第二四頁、第三二頁）、使用過剩餘之空白商業
    本票一本（共四十八張），係被告乙○○所有供犯罪所用之物，業據其供明在卷
    ，應依刑法第三十八條第一項第二款沒收之。至其餘扣案之右開證物，或為借用
    人所有（指扣案之現金），或為借用人所出具，或非犯罪所用之物，更非違禁物
    ，尚不符合刑法第三十八條沒收之要件，不另宣告沒收。至警方另扣得之物品，
    包括金融卡一張、己○○大字報以及紙條各一份、賴玉鳳借據、本票、蘇正發借
    據、本票、龔聖豐本票、借據各一份，暨紙條七張（參偵查卷第二五頁至第三一
    頁），因無法證明與被告犯罪有關，亦不宣告沒收，併此敘明。
四、公訴意旨另略以：被告乙○○與年籍不詳綽號叫「小胖」、「阿傑」、「阿順」
    、「阿明」等五、六名身穿黑色衣服之男子，以受莊文財委託討債九十萬元為由
    ，自八十九年七月間起，至同年八月十日止，每天持寫好之「國泰人壽，己○○
    ，欠錢不還，蓄意推託，長達三年，此等行為卑烈厚顏」、「國泰人壽，己○○
    ，欠錢不還，欺壓善良」大字報二張，至臺北市○○○路○段一二六號國泰人壽
    公司告訴人己○○上班地方排隊走動，足以毀損告訴人己○○之名譽，被告並派
    該五、六名男子在上址公司內走來走去，影響告訴人己○○等公司員工上班權益
    甚鉅；被告又於每天以電話恐嚇告訴人己○○：「要跟你玩下去」等語，並每天
    跟蹤被害人己○○，使告訴人己○○心生畏懼於生命安全，不敢去上班；被告等
    人又於同年七月下旬某晚，跟隨告訴人己○○座車至臺北市○○○路欣欣百貨公
    司門前時，即加以包圍，不讓告訴人己○○之人車離去，以此種脅迫之方式，妨
    害告訴人己○○等人駕車行駛之權利，認被告另涉犯刑法第三百零四條、第三百
    零五條、第三百十條第二項之罪嫌。
五、按犯罪事實應依證據認定之，無證據不得推定其犯罪事實，刑事訴訟法第一百五
    十四條定有明文。又所謂認定犯罪事實之證據，係指足以認定被告確有犯罪行為
    之積極證據而言，如未發現相當證據，或證據不足以證明，自不能以推測或擬制
    之方法，以為裁判基礎，最高法院四十年台上字第八六號著有判例可稽。又告訴
    人之告訴，係以使被告受刑事訴追為目的，是其陳述是否與事實相符，仍應調查
    其他證據以資審認，最高法院五十二年台上字第一三○○號判例著有明文。
六、公訴人認被告乙○○犯刑法第三百十條第二項加重誹謗罪、第三百零五條之恐嚇
    危害安全罪及刑法第三百零四條強制罪，無非僅以告訴人己○○之指訴為其主要
    論據，並有大字報二份扣案可資佐證。訊據被告則堅詞否認有何前開犯行，辯稱
    ：己○○向莊文財借錢，莊文財請伊催討，伊跟幾個朋友去，僅有在己○○辦公
    處而貼大字報，但沒有來回走動，亦未打電話恐嚇、誹謗及妨害自由之行為等語
    。
七、誹謗罪嫌部分
    經查：（一）、刑法第三百十條所保護之法益，為個人之名譽權，而名譽權，為
    人格權之一環，乃憲法第二十二條所保障基本人權。所謂名譽係人在社會上應與
    其地位相當之尊敬或評價之利益為內容之權利。各人按其地位，有其相當之品格
    、聲望及信譽。故決定行為人對他人之名譽是否毀損，不僅以其行為之性質，為
    一般客觀之觀察；尚應參酌被害人之社會地位，以決定其行為是否構成侵害名譽
    之行為。名譽究有無毀損，非單依被害人主觀上之感情決之，應依社會客觀之評
    價。如因之可受貶損，則對其人之真價值縱未生影響，或並未傷及被害人主觀之
    感情，仍應視為名譽之侵害；反之，縱然已傷及被害人主觀之情感，然實際上行
    為人之行為對其社會之客觀評價並無影響，仍非名譽之侵害。換言之，有關名譽
    權之侵害違法性之認定，應就具體個案「利益衡量」原則方式定之。在被害人方
    面，應斟酌被害法益之輕重、侵害行為之強度以及被害人以何種行為導致該侵害
    等因素；在行為人方面，應審酌其侵害之動機、意見表示之自由及其他因素。各
    項衝突利益，予以對照衡量，倘若係輕微之利益受損（如行為人為追求公益，而
    對被害人善意之評論）；基於人格權社會化之要求，被害人有忍受義務者，或基
    於被害人之認許行為或先行行為所導致者，皆應認為加害人之行為欠缺違法性；
    （二）、社會不斷進步，人際關係亦逐漸複雜化，晚近民法已由個人主義進入團
    體主義，認為基於社會公益或其他因素之必要，違反公益之私權，不承認其存在
    ，私權行使違反公益者，不認為其行使為正當。此種趨向，稱之為人格權之社會
    化。就名譽權而言，為維護新聞自由、言論自由與表現自由，有時認為公眾利益
    大於個人名譽權之行使時，則藉由可推測之承諾或利益權衡之理論，停止名譽權
    之行使。此種個人受抑制之程度，可稱為「國民生活上容忍之界限」，而該界限
    應由社會上「客觀之評價」予以決定，也因此有「個案利益衡量」原則之理論出
    現；（三）、憲法第十一條、第十二條及第十四條規定言論自由之保障，然因條
    文文字抽象精簡，制憲者之意圖又乏史料可循，實務及學術意見亦缺乏統一見解
    之情形下，造成言論自由之範圍與界限模糊不清，當言論自由與個人名譽權相互
    衝突時，究竟名譽權在「權利社會化」理論體系下「絕對的退縮」，抑或，言論
    自由仍有一定容忍之界限，在界限內不得侵犯他人之「名譽權」？實為一重大困
    難之議題。然而，言論自由乃憲法所保障之「基本權利」，它的意涵，非如名譽
    權藉著客觀社會之評價來予以形成，而是人類應有之基本權利。因此，倘若判斷
    「名譽權」是否受侵害之方式，採用利益權衡之方式，不免因為多數人之利益，
    而犧牲少數人之言論自由權，此當非憲法將之納入基本權利之本意。因此，名譽
    權與言論自由權，此兩項基本權利相衝突之下，究應保障何者，自當衡量採取之
    價值判斷是否有助於人類求生存、求和諧的觀點出發，而認為倘行為人行使「言
    論自由」時，非為實現其自我價值（含自我實現之價值與自我統治之價值）時，
    該項言論自由雖屬存在，然該言論自由權之行使相對於被害人名譽權之行使應受
    到退縮，司法院大法官會議第五０九號解釋認為：「言論自由為人民之基本權利
    ，憲法第十一條有明文保障，國家應給予最大限度之維護，俾其實現自我、溝通
    意見、追求真理及監督各種政治或社會活動之功能得以發揮。惟為兼顧對個人名
    譽、隱私及公共利益之保護，法律尚非不得對言論自由依其傳播方式為合理之限
    制。刑法第三百十條第一項及第二項誹謗罪即係保護個人法益而設，為防止妨礙
    他人之自由權利所必要，符合憲法第二十三條規定之意旨。至刑法同條第三項前
    段以對誹謗之事，能證明其為真實者不罰，係針對言論內容與事實相符者之保障
    ，並藉以限定刑罰權之範圍，非謂指摘或傳述誹謗事項之行為人，必須自行證明
    其言論內容確屬真實，始能免於刑責。惟行為人雖不能證明言論內容為真實，但
    依其所提證據資料，認為行為人有相當理由確信其為真實者，即不能以誹謗罪之
    刑責相繩，亦不得以此項規定而免除檢察官或自訴人於訴訟程序中，依法應負行
    為人故意毀損他人名譽之舉證責任，或法院發現其為真實之義務。就此而言，刑
    法第三百十條第三項與憲法保障言論自由之旨趣並無牴觸」亦寓有同一意義；（
    四）、原審傳喚證人莊文財到庭結證稱：被害人己○○在八十五年六、七月間，
    向伊借九十萬元，迄今未還等語（見參原審九十年五月二日訊問筆錄），顯見被
    告在大字報上所寫「己○○欠錢不還，長達三年」，均是與事實相符之事實，並
    非捏造；而一般積欠債務三年不還者，債權人縱給予債務人「蓄意推託、欺壓善
    良」之評價，並無太過，因此，被告持大字報前往證人己○○辦公處所，顯係為
    保護證人莊文財之合法利益而發，自符合刑法第三百十一條第一款之免責要件，
    參酌前開說明，被告之行為自不得以刑法第三百十條第二項誹謗罪相繩。
八、恐嚇及妨害自由罪嫌部分
    經查：（一）、告訴人己○○雖於警訊陳稱：八十九年七月下旬，被告曾經尾隨
    我座車，當我和家人坐車時，被告就率同五、六人圍住我們，不讓我們離去，並
    放話說，我去哪裡他知道，他有意讓我知道他一直跟蹤我，我叫我兒子開車，慢
    慢開才掙脫現場離去等語（見偵卷第一五、一六頁），於原審審理中陳稱：「（
    你在欣欣百貨如何被被告妨害自由？）當時一整天他都跟蹤我，到了欣欣百貨，
    他帶了五、六人穿黑衣服的人將我兒子開的車圍起來（我坐在車內），我就叫我
    兒子將車子慢慢的開走，我們開走後，他就打電話給我說，我如果跟他玩，他就
    要跟我玩。（當時他們是用人圍起來，或是用車子圍起來？）有五、六人將我們
    圍起來，我沒有看到被告。（當時你有無見到被告？）當日晚上七、八點我在忠
    孝東路頂好百貨有見到他，直到後來當日晚間十一點有人在欣欣百貨圍住我，我
    才知道他原來是在跟蹤我。（被告有無用言詞恐嚇你過？）在欣欣百貨當時他有
    說他說你再跟我玩，我就跟你玩，之前他也有說過，但是我也沒有欠他錢。（他
    們大約圍了多久？）圍了一下下，我們車窗關起來，所以不知道他們在罵什麼。
    後來就叫我兒子慢慢將車子開出去」等語（見原審九十年三月六日訊問筆錄）、
    「（當天在車上有哪些人？）我、我媳婦、我小兒子吳佳展、徐郁荃。（圍你們
    的年輕人有多少人？）大約六、七人，人數不清楚。（他們有無對你們做什麼事
    ？）沒有。就是罵人，不知道在罵什麼，因為車窗關著。當時我很緊張，不知道
    他們有做什麼事，只知到有兩個頭頭在後面。（離開戲院後，你們去哪裡？）我
    們開往高速公路，我們在基隆的馬路上一直繞，繞了很久我們才回去。（為何證
    人庚○○，即告訴人之媳婦說是在高速公路上繞？）高速公路出來就是基隆。（
    為何證人駱說有人拍打你們的車窗？）因為當時我很緊張，可能有人拍打車窗叫
    我們出來」等語（見原審九十年四月十一日訊問筆錄），惟對於被告究竟為如何
    之恐嚇內容，則語焉不詳，此點，證人庚○○即告訴人己○○之媳婦到庭亦證稱
    ：「（你是否曾在八十九年七月下旬某晚跟己○○一同坐車時，在林森北路欣欣
    百貨附近被人包圍？情形如何請詳述）有。當天在欣欣百貨的戲院，我先生吳佳
    展開車，車上有我先生、我、後座坐己○○、及我小叔。我們正準備要開車時，
    就有大約八、九個年輕人站在旁邊，那些人一直在拍我們的車子，並且敲窗叫我
    先生開窗，但是我們不認識他們，所以我們都沒有理他們，後來我先生將車子先
    後退，再慢慢向前開出去，我們車子開出去後，他們走到後面去，沒有再追上來
    ，後來我聽到我婆婆在車內接電話，不知是何人打來的，我有聽到我婆婆說為什
    麼他們要來擋我們的車子，我有聽到手機裡面傳出壹個男孩子的聲音，在罵我婆
    婆，我只知道他在罵人，但是具體在說什麼我不清楚。（你知道八、九個年輕人
    是何人？是何人叫來的？）不知道。（提示照片，有無見過被告乙○○否？）沒
    見過，也不清楚他是否是在那八、九人之一，因為當時我很害怕。（問你婆婆接
    完電話，有無說什麼話？）接完電話後，我們很害怕，不敢回基隆。在交流道附
    近一直繞圈子。我婆婆說是一個朋友打電話來，他們有一直打電話來，我婆婆有
    切掉，但是他們一直打電話來，所以我們不敢馬上回去。我不知道為什麼我們會
    被人家攔車子。（你有發現當天被人家跟蹤？）在戲院的時候，我才見到八、九
    的年輕人攔車」等語（見原審九十年四月十一日訊問筆錄）。觀諸證人庚○○之
    證詞，其只知有名男子打電話給告訴人，並不知道其通話內容，自無法證明被告
    有無在電話中恐嚇告訴人。又因告訴人並未因被告催討而還債，被告縱曾向告訴
    人稱：「要跟你玩下去」等語，衡情亦與恐嚇言詞有間。至於證人庚○○並非右
    開金錢債務紛爭之當事人，突遇人催討債務，因不知詳情，其心生害怕，亦非被
    告有何恐嚇言行所致，所為證言，不得作為不利被告認定之依據。綜之，告訴人
    動，而告訴人積欠莊文財金錢，莊文財委由被告向告訴人催討，告訴人受被告催
    討，因迫於還債，因心虛而緊張，亦僅係其主觀之認識，究難僅憑告訴人上開指
    訴遽認被告有何恐嚇犯行；（二）、至於刑法第三百零四條強制罪之成立，需行
    為人有施強暴、脅迫使人行無義務之事，及妨害他人行使權利之行為，始足當之
    ；而刑法第三百零四條所謂之「強暴」，應指直接或間接對人使用有形力而言；
    所謂之「脅迫」，應指以對人攻擊為必要之威脅行為而言。經查：１、被告雖夥
    同不詳姓名之成年男子，至告訴人己○○上班處所舉大字報，但其目的在於使告
    訴人己○○還錢，並非欲攻擊己○○同事之自由法益甚明。該行為既不構成刑法
    加重誹謗罪，已如前述，亦無何積極證據認為被告有攻擊告訴人己○○以外人法
    益之犯意，自不得僅以該行為造成他人心理上之不適，遽認有何「強暴」或「脅
    迫」之行為；２、公訴人認被告有天天跟蹤告訴人己○○之行為，或天天以電話
    恐嚇告訴人己○○之行為，與證人己○○、庚○○之前開證言不符，顯屬臆測，
    非屬可採。縱己○○及庚○○前揭證詞屬實，亦只能證明被告於八十九年七月下
    旬曾在欣欣百貨出現之事實。至於被告是否有跟蹤告訴人己○○之行為，僅告訴
    人之單方面指訴，尚乏其他積極證據加以證明。告訴人己○○認為被告有跟蹤之
    行為，無非是伊當天見到被告兩次，作為其認定被告跟蹤之依據，惟為被告堅詞
    否認，又查無其他積極之證據，用以證實告訴人之指訴屬實，自不得以告訴人之
    臆測，遽入人罪。至於告訴人己○○、證人庚○○之座車，雖遭被告命數人圍住
    ，惟該等圍住之人，既無強制告訴人及其家人下車，亦無阻止告訴人離去，依告
    訴人及證人庚○○前開證詞，均證稱當時仍能將車子開離現場，顯見被告之目的
    僅要求告訴人還錢，尚無何強暴脅迫之犯意，自難認被告有何強制罪之犯行。綜
    上各點，本件查無積極證據證明被告有何公訴人所指訴刑法第三百零四條強制罪
    、第三百零五條之恐嚇危害安全罪及刑法第三百十條第二項加重誹謗罪等犯行，
    揆諸前開說明，應認不能證明被告此部分犯罪。
九、原審以不能證明被告有刑法第三百零四條強制罪、第三百零五條之恐嚇危害安全
    罪及刑法第三百十條第二項加重誹謗罪等之行為，並說明上開各罪與被告犯常業
    重利罪間並無裁判上一罪之關係，另為無罪之諭知，核無不合，檢察官上訴意旨
    猶執陳詞，並以所涉上開罪嫌，與右開有罪部分，具有牽連犯之裁判上一罪關係
    ，指摘原判決不當，求為撤銷改判，為無理由，應予駁回。
據上論斷，應依刑事訴訟法第三百六十九條第一項前段、第三百六十八條、第三百六
十四條、第二百九十九條第一項前段，刑法第三百四十五條、第四十一條第一項前段
、第三十八條第一項第二款，罰金罰鍰提高標準條例第一條前段、第二條，判決如主
文。
本案經檢察官費玲玲到庭執行職務。
中      華      民      國      九十一      年      六      月    六    日
                              臺灣高等法院刑事第十三庭
                                  審判長法  官  蔡    燉
                                        法  官  盧  彥  如
                                        法  官  鄧  振  球
右正本證明與原本無異。
常業重利罪部分如不服本判決應於收受送達後十日內向本院提出上訴書狀，其未述上
訴之理由者並得於提起上訴後十日內向本院補提理由書（均須按他造當事人之人數附
繕本）。
其他部分不得上訴。
                                        書記官  洪  秋  帆
中      華      民      國      九十一      年      六      月    十    日
附錄：本案論罪科刑法條全文
刑法第三百四十五條
以犯前條之罪為常業者，處五年以下有期徒刑，得併科三千元以下罰金。
